臺灣高等法院臺中分院刑事裁定
110年度聲字第2063號
聲  請  人  臺灣高等檢察署臺中檢察分署檢察官
受  刑  人  蔡進旺



上列聲請人因受刑人數罪併罰有二裁判以上，聲請定其應執行之
刑（聲請案號：110年度執聲字第958號），本院裁定如下：
    主  文
蔡進旺因犯如附表所示各罪所處之刑，應執行有期徒刑貳年陸月
。
    理  由
一、聲請意旨略以：受刑人蔡進旺（下稱受刑人）因偽造有價證
    券數罪，先後經判決確定如附表。數罪中雖有刑法第50條第
    1項但書所列情形，惟受刑人已請求檢察官聲請定應執行刑
    ，有臺灣臺中地方檢察署民國110年7月30日是否請求定應執
    行刑調查表影本足稽，應依刑法第50條第2項、第53條、第5
    1條第5款規定，定其應執行之刑，爰依刑事訴訟法第477條
    第1項規定聲請裁定等語。
二、刑法第50條規定：「（第1項）裁判確定前犯數罪者，併合
    處罰之。但有下列情形之一者，不在此限：一、得易科罰金
    之罪與不得易科罰金之罪。二、得易科罰金之罪與不得易服
    社會勞動之罪。三、得易服社會勞動之罪與不得易科罰金之
    罪。四、得易服社會勞動之罪與不得易服社會勞動之罪。（
    第2項）前項但書情形，受刑人請求檢察官聲請定應執行刑
    者，依第51條規定定之」。準此，合於數罪併罰之數罪，其
    中有得易科罰金之罪與不得易科罰金之罪，須經受刑人請求
    檢察官聲請，始得依刑法第51條第5款之規定定其應執行之
    刑。
三、裁判確定前犯數罪者，併合處罰之；數罪併罰有二裁判以上
    ，宣告多數有期徒刑者，於各刑中之最長期以上，各刑合併
    之刑期以下，定其應執行之刑期，但不得逾30年，刑法第50
    條、第51條第5款、第53條分別定有明文。而數罪併罰之定
    應執行之刑，係出於刑罰經濟與責罰相當之考量，並非予以
    犯罪行為人或受刑人不當之利益，為一種特別的量刑過程，
    相較於刑法第57條所定科刑時應審酌之事項係對一般犯罪行
    為之裁量，為定應執行刑之宣告，乃對犯罪行為人本身及所
    犯各罪之總檢視，除應考量行為人所犯數罪反應出之人格特
    性，並應權衡審酌行為人之責任與整體刑法目的及相關刑事
    政策，在量刑權之法律拘束性原則下，依刑法第51條第5款
    之規定，採限制加重原則，以宣告各刑中之最長期為下限，
    各刑合併之刑期為上限，但最長不得逾30年，資為量刑自由
    裁量權之外部性界限，並應受法秩序理念規範之比例原則、
    平等原則、責罰相當原則、重複評價禁止原則等自由裁量權
    之內部抽象價值要求界限之支配（本院按：即內部性界限）
    ，以使輕重得宜，罰當其責，俾符合法律授與裁量權之目的
    ，以區別數罪併罰與單純數罪之不同，兼顧刑罰衡平原則（
    最高法院100年度台抗字第440號裁定意旨參照）。又執行刑
    之酌定，審酌各罪間之關係時，宜綜合考量數罪侵害法益之
    異同、對侵害法益之加重效應及時間、空間之密接程度，各
    罪間之獨立程度較高者，法院宜酌定較高之執行刑，但仍宜
    注意維持輕重罪間刑罰體系之平衡。行為人所犯數罪係侵害
    不可替代性或不可回復性之個人法益者，宜酌定較高之執行
    刑。107年8月7日司法院院台廳刑一字第1070021860號函訂
    定並自即日生效之「刑事案件量刑及定執行刑參考要點」第
    24、25點規定可供參考。
四、本院判斷：
　㈠本件受刑人所犯如附表所示之罪，所處如附表所示之刑，均
    經確定在案。而受刑人所犯如附表編號1至4所示之罪，為得
    易科罰金、得易服社會勞動之罪，所犯如附表編號5所示之
    罪，為不得易科罰金、不得易服社會勞動之罪，雖合於刑法
    第50條第1項但書第1款所定「得易科罰金之罪與不得易科罰
    金之罪，不得併合處罰」之情形，然受刑人既已請求檢察官
    聲請合併定應執行刑，此有臺灣臺中地方檢察署「刑法第50
    條第1項但書案件是否請求定應執行刑調查表」影本在卷可
    憑（本院卷第9頁），是依刑法第50條第2項之規定，聲請人
    就受刑人所犯如附表所示各罪所處之有期徒刑部分，聲請合
    併定應執行之刑，於法即無不合。
  ㈡又，如附表所示之刑，其中附表編號1至4所示之罪，曾經臺
    灣臺中地方法院以109年度訴字第1781號判決，定其應執行
    刑為有期徒刑1年，並經本院以110年度上訴字第543號判決
    駁回上訴確定，此有該案件判決書及臺灣高等法院被告前案
    紀錄表等各1份附卷可證，已充分考量各該數罪間定應執行
    刑所應謹守之內部性界限及外部性界限之各項定應執行刑之
    原則，自應尊重上述定應執行刑之刑度。從而，本院審核後
    認檢察官之聲請為正當，應予准許，因此就附表所示各罪，
    審酌受刑人所犯如附表所示各罪之犯罪態樣（3次行使偽造
    文書、1次詐欺、1次偽造有價證券）、時間間隔（分別為10
    2年3月至5月間、106年8月至107年11月間）、侵害法益雖有
    部分罪質重疊（3次行使偽造私文書及偽造有價證券均屬侵
    害社會信用法益、偽造有價證券係供擔保使用、詐欺則屬侵
    害他人財產法益），但被害人均不同，各罪依其犯罪情節所
    量定之刑，本件如附表所示各罪於併合處罰時，責任非難重
    複之程度相對較高，並考量各罪之法律目的、受刑人違反之
    嚴重程度，為整體非難評價，及衡酌附表編號1至4所示之罪
    ，前經定應執行有期徒刑1年確定，附表編號5所示之罪，前
    經判決依刑法第59條規定酌減其刑而宣告有期徒刑1年10月
    確定，之前均已給予相當量刑上之折讓，定應執行刑時，不
    宜再給予過多減讓，而以上定應執行刑宣告刑，合計為有期
    徒刑2年10月（即原定執行刑加計之總和），則形成法院裁
    量所定刑期上限之拘束。本院綜合判斷上情，爰就附表所示
    各罪所處之刑，定其應執行刑如主文所示。
五、依刑事訴訟法第477條第1項，刑法第50條第2項、第51條第5
    款、第53條，裁定如主文。
中    華    民    國   110    年    8     月    19    日
            刑事第十庭  審判長法  官  陳  宏  卿
                              法  官  林  美  玲
                              法  官  楊  文  廣
以上正本證明與原本無異。
如不服本裁定，應於收受送達後五日內向本院提出抗告書狀（須
附繕本）。 
                              書記官  呂  安  茹
　　　　　　　　　　　　　　　　　　　　　
中　　華　　民　　國　　110 　年　　8 　　月　　19　　日
附表
編           號          1         2         3 罪           名  行使偽造私文書罪 行使偽造私文書罪 行使偽造私文書罪 宣    告     刑  有期徒刑6月 有期徒刑5月 有期徒刑4月 犯  罪  日  期  102年3月14日 102年5月20日 106年8月29日 偵查機關 年度案號  臺中地檢108年度偵緝字第107等號 臺中地檢108年度偵緝字第107等號 臺中地檢108年度偵緝字第107等號 最  後   事實審 法    院 臺中高分院 臺中高分院 臺中高分院  案    號 110年度上訴字第543號 110年度上訴字第543號 110年度上訴字第543號  判決日期 110年6月8日 110年6月8日 110年6月8日 確  定    判  決 法    院 臺中高分院 臺中高分院 臺中高分院  案    號 110年度上訴字第543號 110年度上訴字第543號 110年度上訴字第543號  判    決 確定日期 110年7月12日 110年7月12日 110年7月12日 是否為得易科罰金之案件  是 是 是 備           註  臺中地檢110年度執字第9484號（編號1至4曾定應執行有期徒刑1年）   
編           號          4 5 （以下空白） 罪           名  詐欺得利罪 偽造有價證券罪  宣    告     刑  有期徒刑4月 有期徒刑1年10月  犯  罪  日  期  107年10月間某日 107年11月11日  偵查機關 年度案號  臺中地檢108年度偵緝字第107等號 臺中地檢108年度偵緝字第107等號  最  後   事實審 法    院 臺中高分院 臺中高分院   案    號 110年度上訴字第543號 110年度上訴字第543號   判決日期 110年6月8日 110年6月8日  確  定    判  決 法    院 臺中高分院 臺中高分院   案    號 110年度上訴字第543號 110年度上訴字第543號   判    決 確定日期 110年7月12日 110年7月12日  是否為得易科罰金之案件  是 否  備           註  臺中地檢110年度執字第9484號（編號1至4曾定應執行有期徒刑1年） 臺中地檢110年度執字第9485號